【裁判字號】    89,交訴,67
【裁判日期】    891018
【裁判案由】    公共危險
【裁判全文】
臺灣新竹地方法院刑事判決                          八十九年度交訴字第六七號
    公  訴  人  臺灣新竹地方法院檢察署檢察官
    被      告  丙○○
右列被告因公共危險案件，經檢察官提起公訴（八十九年度偵字第一九七九號），本
院判決如左：
        主  文
丙○○駕駛動力交通工具肇事，致人受傷而逃逸，處有期徒刑陸月，緩刑貳年。
        事  實
一、丙○○於民國八十九年一月二十二日下午二時四十分許（起訴書誤載為八十八年
    一月二十二日下午二時二十分許），駕駛車牌號碼ＬＴ─八九二八號自小客車（
    動力交通工具），沿新竹縣竹北市縣○○路由北往南（起訴書誤載為由南往北）
    方向行駛，途經無號誌之縣政六路與光明九路之交岔路口時，本應注意在該路段
    行車速度不得超過時速四十公里，及應減速慢行，作隨時停車之準備，而依當時
    天候晴、日間自然光線、路面乾燥、無缺陷、無障礙物、視距良好等情狀，亦無
    不能注意之情形，竟疏未注意及此，猶貿然以五十公里之時速欲通過該交岔路口
    ，適乙○○騎乘車牌號碼ＭＧＤ─一二六號重型機車後搭載彭勤惠，沿同縣市○○○路由西往東（起訴書誤載為由東往西）方向正欲穿越該交岔路口時，丙○○
    見狀煞車不及，致其所駕之前揭自小客車車頭保險桿撞及乙○○所騎乘之機車尾
    部，造成乙○○與甲○○人車倒地，乙○○因此受有頭部外傷合併四肢及臉部多
    處擦傷、下唇撕裂傷，甲○○受有臉部及右手挫傷瘀腫合併擦傷等傷害（過失傷
    害部分未據告訴），詎丙○○駕車肇事後，明知乙○○、甲○○人車倒地致傷，
    未立即停車採取救護或其他必要措施，不顧傷患而駕車逃逸，嗣經路人記下車號
    報警處理，始循線查獲上情，而丙○○亦於同日下午三時十五分許，至新竹縣警
    察局報案請求處理。
二、案經新竹縣警察局竹北分局報告臺灣新竹地方法院檢察署檢察官偵查起訴。
        理  由
一、訊據被告丙○○固坦承其於右揭時地駕車，肇事後離開現場等情不諱，惟矢口否
    認有肇事逃逸之意圖，辯稱：伊撞倒機車後，因為太緊張了，伊從車窗往外看，
    看到被害人有坐起來，伊想被害人應該沒有生命危險，就開車離開去新竹縣警察
    局報案處理，經縣警局駐衛警向六家派出所通報後，六家派出所回報已有人報案
    ，並要伊立即赴六家派出所製作筆錄，伊始至六家派出所製作筆錄云云。經查：
（一）被告於右揭時地駕駛自小客車，於無號誌交岔路口未減速慢行，反超速行駛，
      而撞及被害人乙○○所騎乘後搭載甲○○之機車，致被害人乙○○及甲○○受
      有前揭傷害，且被告於肇事後未停車察看被害人之傷勢，亦未採取救護措施等
      情，業據被告供明在卷，核與被害人乙○○、甲○○指述之情節相符，並有道
      路交通事故調查報告表、車籍作業系統─查詢認可資料、被害人乙○○及甲○○之診斷證明書等各一件附卷可稽。次查，被害人乙○○於本院審理時證稱：
      被撞後我們人車倒在路上，伊當時有一段時間是昏迷的，等伊醒來時人已經在
      醫院急診室等語，被害人甲○○證述：倒地那一煞那伊昏過去，一下子就清醒
      過來了，（你醒過來後有無看到撞你的車子？）沒有，被告的車號是路人記下
      抄給我的，（有無看到其他車輛停在附近？）我只看到我們的機車在離我一段
      距離的地方，當時我與乙○○及機車分別倒在三處，（當時乙○○受的傷害為
      何？）他倒地的時候是正面朝下，我與另外一名剛好路過的同事過去扶他起來
      等語，而被告亦坦承於肇事並未下車察看，或採取任何救護措施，即逕自駕車
      駛離現場等情不諱，則被告於肇事致人受傷後，確有駕車逃逸之事實，應可認
      定。且被告所駕之自小客車與被害人騎乘之機車相撞肇事時，被害人當時既已
      人車倒地，被告理當下車察看被害人車損及人員傷亡情形，以便採取救護或其
      他必要措施，乃被告非但未下車察看，反而駕車駛離現場，難認無肇事逃逸之
      意圖。
（二）雖被告辯稱：伊撞倒機車後，因為太緊張了，伊從車窗往外看，看到被害人有
      坐起來，伊想被害人應該沒有生命危險，就開車離開去新竹縣警察局報案處理
      云云，惟按刑法第一百八十五條之四之立法意旨，係為維護交通安全，加強救
      護，減少被害人之死傷，促使駕駛人於肇事後，能對被害人即時救護，而增設
      本條，關於肇事致人死傷而逃逸之處罰規定。概以道路交通事故之發生，常非
      於己之鄰親家里，時有告救不能情事，乃科以肇事者須採取救護或其他必要措
      施，以防因就醫延誤致生無謂傷亡，此亦為道路交通管理處罰第六十二條第一
      項所明定汽車駕駛人之法定義務，被告為一領有正當駕駛執照之汽車駕駛人，
      自無不知之理。因此，被告於八十九年一月二十二日下午二時四十分許肇事後
      ，既已逕自駕車離去，已如前述，其後被告雖於三十五分鐘後，即同日下午三
      時十五分許，向新竹縣警察局保安隊正門守望員警蘇郁安以口頭報案，指稱其
      所駕駛車號ＬＴ─八九二九號自小客車於竹北分局六家派出所轄內發生車禍，
      由受理員警通報六家派出所前往處理之事實，有新竹縣警察局八十九年七月十
      二日（八九）竹縣警刑一字第六００三號函在卷可憑，但被告於駕駛汽車肇事
      致人受傷，未即採取救護或其他必要措施，即駕車駛離現場，其肇事逃逸之刑
      責即已成立，不因其事後再向警察機關報案而生影響，亦不因事後與被害人達
      成民事和解，賠償損失而得以解免其刑責，是被告前揭辯解，顯係圖卸之詞，
      委無足取。
      綜上所述，本案事證已臻明確，被告犯行洵堪認定，應依法論科。
二、核被告丙○○所為，係犯刑法第一百八十五條之四駕駛動力交通工具肇事致人受
    傷而逃逸罪。爰審酌被告犯行、被害人所受傷害程度、其肇事後不思停車救護並
    報警處理猶駕車逃逸之情節匪輕及已經與被害人達成民事上和解賠償損害，有新
    竹縣竹北市調解委員會調解書可參，暨犯罪後否認犯行，態度不佳等一切情狀，
    量處如主文所示之刑，以示懲儆。末查被告未曾受有期徒刑以上刑之宣告，有臺
    灣高等法院被告全國前案紀錄表一件在卷可稽，其經此次教訓應知所警惕而無再
    犯之虞，本院認其前所受宣告之刑，以暫不執行為適當，爰併予宣告緩刑二年，
    以啟自新。
據上論斷，應依刑事訴訟法第二百九十九條第一項前段，刑法第一百八十五條之四、
第七十四條第一款，判決如主文。
本案經檢察官章京文到庭執行職務
中      華      民      國      八十九      年    十    月     十八     日
                                  臺灣新竹地方法院刑事第二庭
                                      法  官  謝  永  昌
右正本證明與原本無異。
如不服本判決，應於判決送達後十日內向本院提出上訴狀( 應附繕本 )，上訴於
臺灣高等法院。
                                      書記官  陳  凰  榆
中      華      民      國      八十九      年    十    月     十八     日
附錄本案論罪科刑法條全文：刑法第一百八十五條之四
駕駛動力交通工具肇事者，致人死傷而逃逸者，處六月以上五年以下有期徒刑。


司法院資訊處製作；財團法人民間司法改革基金會備份。
